【裁判字號】    99,易,1003
【裁判日期】    990624
【裁判案由】    詐欺
【裁判全文】
臺灣板橋地方法院刑事判決              99年度易字第1003號
公  訴  人  臺灣板橋地方法院檢察署檢察官
被      告  戊○○
上列被告因詐欺案件，經檢察官提起公訴（98年度偵字第30426
號、99年度偵字第2835號、第4931號）及移送併辦（99年度偵字
第13505 號），被告認罪，本院合議庭裁定改依簡式審判程序審
理，並判決如下：
    主  文
戊○○幫助意圖為自己不法之所有，以詐術使人將本人之物交付
，累犯，處有期徒刑月，如易科罰金，以新臺幣壹仟元折算壹
日。
    事  實
一、戊○○前因竊盜及毒品危害防制條例案件，分別經本院判處
    有期徒刑10月、10月、6 月應執行有期徒刑2 年，後經減刑
    為5 月、5 月、3 月，應執行有期徒刑1 年，復因毒品危害
    防制條例案件，經法院判處有期徒刑10月、6 月，應執行有
    期徒刑1 年1 月，復經減刑為5 月、3 月，應執行有期徒刑
    6 月15日，前後2 執行刑接續執行，於民國97年1 月22日縮
    刑期滿執行完畢，竟猶不知悛悔。戊○○雖可預見提供自己
    金融帳戶及行動電話門號予不相識之人使用，可能供不詳犯
    罪集團用以作為詐欺集團騙取他人財物工具之情況下，竟均
    基於幫助他人犯詐欺罪之不確定故意，於98年8 月間某日，
    在臺北縣新莊市○○路OK便利商店門口，將其向永豐商業銀
    行西盛分行開設之000-00000000000000號帳戶之存摺、金融
    卡及密碼，提供予某姓名年籍不詳之詐騙集團成員。繼之該
    詐騙集團成員：（一）在網路露天拍賣網站，以己○○（通
    緝中、另案審結）之帳號刊登拍賣華碩19吋螢幕視訊機之廣
    告，並以己○○申辦之上開手機聯絡，致丁○○陷於錯誤，
    而依照指示，於98年8 月6 日21時30分許，在臺北縣中和市
    合作金庫自動櫃員機，匯款新臺幣( 下同) 6,000 元至戊○○前開永豐銀行之帳戶；（二）在雅虎奇摩拍賣網站，刊登
    拍賣Apple iPhone手機廣告，致甲○○陷於錯誤，而於98年
    8 月6 日23時53分許，前往臺中縣烏日鄉某自動櫃員機，匯
    款6800元至戊○○前開帳戶；（三）在露天拍賣網站，刊登
    拍賣LG KC550之手機廣告，致丙○陷於錯誤，而於98年8 月
    6 日23時31分許，前往銀行自動櫃員機，匯款4,800 元至戊○○前開帳戶。（四）在露天拍賣網站，刊登拍賣小冰箱之
    廣告，致乙○○陷於錯誤，而於98年8 月6 日前往自動櫃員
    機，匯款29,989元至戊○○上開帳戶。嗣丁○○、甲○○、
    丙○等人匯款後發現受騙，並報警處理，始循線查獲上情。
二、案經甲○○訴由臺中縣警察局烏日分局移送偵辦、桃園縣警
    察局蘆竹分局報告臺灣桃園地方法院檢察署呈請臺灣高等法
    院檢察署檢察長令轉本署偵辦、暨臺北縣政府警察局中和第
    一分局移送臺灣板橋地方法院檢察署檢察官偵查起訴及併案
    審理。
    理  由
壹、程序方面：
    按被告以外之人於審判外之言詞或書面陳述，除法律有規定
    者外，不得作為證據；又被告以外之人於審判外之陳述，雖
    不符合同法第159 條之1 至第159 條之4 之規定，但經當事
    人於審判程序同意作為證據，法院審酌該言詞陳述或書面陳
    述作成時之情況，認為適當者，亦得為證據。當事人、代理
    人或辯護人於法院調查證據時，知有第159 條第1 項不得為
    證據之情形，而未於言詞辯論終結前聲明異議者，視為有前
    項之同意，刑事訴訟法第159 條第1 項及第159 條之5 分別
    定有明文。經查，本判決下列所引用之各該被告以外之人於
    審判外之陳述（包含書面陳述），除公務員職務上製作之紀
    錄文書，並無顯不可信之情況，依刑事訴訟法第159 條之4
    第1 款規定，有證據能力外，其餘亦屬傳聞證據部分，檢察
    官、被告於本院準備程序中均表示沒有意見，且迄於言詞辯
    論終結前亦未聲明異議。本院審酌上開證據資料製作時之情
    況，尚無違法不當及證明力明顯過低之瑕疵，亦認為以之作
    為證據應屬適當，故揆諸前開規定，爰依刑事訴訟法第159
    條之5 規定，認前揭證據資料均有證據能力。
貳、實體方面
一、訊據被告戊○○對上揭事實均坦承不諱，告訴人丙○、乙○○、丁○○及甲○○遭詐騙集團成員詐騙而陷於錯誤，並分
    別於上開時間，依詐騙集團成員之電話指示而操作自動櫃員
    機後，以ATM 轉帳而匯款至被告於永豐銀行西盛分行開設之
    帳號000-00000000000000號帳戶內之情節，業據上開告訴人
    等於警詢中指訴、證述綦詳，並有桃園縣政府警察局蘆竹分
    局南崁派出所受理刑事案件報案三聯單、銀行交易明細表、
    自動櫃員機交易明細表附卷可稽。而上開永豐銀行帳戶係由
    被告所聲請開立等情，亦有永豐商業銀行西盛分行98年10月
    9 日函及開戶基本資料存摺往來明細表存卷可按（見99年度
    偵字第2835號偵查卷第25至26頁），是認證人即告訴人等上
    開指訴、證述內容，堪足採信。足見被告之上開帳戶確由犯
    罪集團使用，假藉名義，詐騙被害人將金錢匯入無訛。
二、按金融存款帳戶，事關存戶個人財產權益之保障，與存戶之
    印鑑章、提款卡結合，其專屬性、私密性更形提高，一般人
    亦均有應妥為保管，以防止被他人冒用之認識。縱有特殊情
    況偶有將存摺、印鑑章、提款卡交付他人之需，亦必深入瞭
    解其用途後再行提供以使用，恆係吾人日常生活經驗與事理
    。且依一般人之社會生活經驗，苟見非親非故之人不以自己
    名義申請開戶，反而以出價蒐購或其他方式向他人蒐集金融
    機構帳戶供己使用，衡情當知悉蒐集金融帳戶者，係將所蒐
    集之帳戶用於從事財產犯罪。況觀諸現今社會上，恐嚇取財
    或詐騙者蒐購人頭帳戶，持以作為恐嚇取財或信貸、手機簡
    訊詐欺之事，常有所聞，並經報章雜誌一再報導，出賣或出
    借帳戶予非親非故之人，受讓人係為從事財產犯罪，已屬人
    盡皆知之事。被告對其將金融帳戶交付他人使用，可能遭持
    以從事財產犯罪既有所認知，其有幫助他人犯詐欺取財罪之
    不確定犯罪故意甚明。綜上所述，本件事證明確，被告犯行
    堪予認定，應依法論科。
三、按刑法上之幫助犯，係對於犯罪與正犯有共同之認識，而以
    幫助之意思，對於正犯資以助力，而未參與實施犯罪之行為
    者而言（最高法院88年度台上字第1270號判決亦同此意旨）
    。是以，如未參與實施犯罪構成要件之行為，且係出於幫助
    之意思提供助力，即屬幫助犯，而非共同正犯。本件被告基
    於幫助之犯意，提供上述帳戶資料予真實姓名年籍不詳成年
    之犯罪人士，以上揭詐騙手法使上開被害人等人陷於錯誤，
    而匯款至被告所提供之上開帳戶，再經不詳之「車手」提領
    ，無證據證明被告有參與詐欺犯行之構成要件行為。故核被
    告所為，係犯刑法第30條第1 項、第339 條第1 項之幫助詐
    欺取財罪。被告以幫助之意思，為詐欺罪構成要件以外之行
    為，幫助他人犯上開詐欺之罪，爰依刑法第30條第2 項之規
    定，按正犯之刑減輕之。又被告有事實欄所載之前科及縮刑
    期滿執行完畢之事實，此有臺灣高等法院被告全國刑案紀錄
    表附卷可憑，其於5 年以內故意再犯本件有期徒刑以上之罪
    ，為累犯，應依刑法第47條第1 項之規定加重其刑，並依先
    加後減之例加減之。被告以一個交付存摺、提款卡、密碼之
    幫助行為，同時觸犯數個相同之幫助詐欺取財罪名，為想像
    競合犯，應依刑法第55條規定，從一重處斷。而移送併辦甲○○部分之犯罪事實與本案起訴部分屬同一事實，本院自得
    一併審理。爰審酌被告並無前科，素行尚佳，其提供帳戶予
    詐欺集團作為犯罪使用，增加被害人尋求救濟之困難，並使
    犯罪之訴追趨於複雜，擾亂社會正常交易安全，兼衡被害人
    受詐騙金額多寡，及被告犯後坦承犯行等一切情狀，量處如
    主文所示之刑，並諭知易科罰金之折算標準，以示懲儆。
四、被告提供之本案帳戶之存摺、金融卡及密碼等資料，因已列
    為警示帳戶，無再提供詐欺集團使用之虞，又非違禁物，爰
    不宣告沒收，附此敘明。
據上論斷，應依刑事訴訟法第273 條之1 第1 項、第299 條第1
項前段，刑法第339 條第1 項、第30條第1 項前段、第2 項、第
55條、第47條第1 項、第41條第1 項前段，刑法施行法第1 條之
1 第1 項、第2 項前段，判決如主文。
本案經檢察官賴建如到庭執行職務。
中    華    民    國    99    年    6     月    24    日
                         刑事第四庭   法  官  徐子涵
上列正本證明與原本無異。
如不服本判決，應於判決送達後10日內敘明上訴理由，向本院提
出上訴狀 (應附繕本) ，上訴於臺灣高等法院。其未敘述上訴理
由者，應於上訴期間屆滿後20日內向本院補提理由書「切勿逕送
上級法院」。
                                      書記官  張桐嘉
中    華    民    國    99    年    6     月    25    日
附錄本案論罪科刑法條全文：
刑法第339條第1項：
意圖為自己或第三人不法之所有，以詐術使人將本人或第三人之
物交付者，處 5 年以下有期徒刑、拘役或科或併科 1,000 元以
下罰金。

司法院資訊處製作；財團法人民間司法改革基金會備份。
